臺灣屏東地方法院刑事判決　　　　　94年度易字第117號
　　聲　請　人　臺灣屏東地方法院檢察署檢察官
　　被　　　告　丁○○
　　　　　　　　　　　號（另案在監執行中）
上列被告因竊盜案件，經檢察官提起公訴（案號：94年度偵字第
10號），本院判決如下：
    主  文
丁○○無罪。
    理  由
一、公訴意旨略以：丁○○前因竊盜案件，經臺灣高雄地方法院
    於民國93年12月8 日以93年度簡上字第673 號判處有期徒刑
    10月確定（不構成累犯）。詎其仍不知悔改，復基於意圖為
    自己不法所有之犯意，於上開判決後之93年12月16日10時15
    分許，攜帶客觀上足以對人生命、身體構成威脅之兇器腳踏
    釘，在屏東縣車城鄉車城橋西側堤防旁魚塭區，以前開腳踏
    釘為工具，攀爬臺灣電力股份有限公司所有之電線桿（車城
    高幹196 分11至13A1），再以不詳工具竊取該電線桿上之電
    纜線得手，嗣經民眾乙○○發現後報警處理，為警於同日10
    時45分在車城橋北端查獲，並扣得腳踏釘7 支及毛巾1條。
二、本件公訴意旨認定被告涉犯攜帶兇器竊盜罪嫌，無非以被告
    於上述時間，在屏東縣車城鄉車城橋西側堤防旁魚塭區，站
    立在臺灣電力股份有限公司所有之電線桿（車城高幹196 分
    11至13A1）旁之圍牆上，經證人乙○○發現，被告於遭證人
    乙○○、甲○○等追趕時，心虛逃跑，現場不遠處並扣得證
    人乙○○指認為被告所有之黃色塑膠袋一個，其內有攀爬電
    線桿用之腳踏釘二支、毛巾一條，前述電線桿上遺留有腳踏
    釘五支，足堪認定云云。
三、按犯罪事實應依證據認定之，無證據不得認定犯罪事實，刑
    事訴訟法第154 條第2 項，定有明文。不能證明被告犯罪或
    其行為不罰者，應諭知無罪之判決，同法第301 條第1 項，
    復已明定。次按，告訴人之告訴，係以使被告受刑事訴追為
    目的，是其陳述是否與事實相符，仍應調查其他證據以資審
    認；認定不利於被告之事實，須依積極證據，苟積極證據不
    足為不利被告之認定時，即應為有利於被告之認定，更不必
    有何有利之證據，最高法院52年臺上字第1300號、30年上字
    第816 號，著有判例。又認定犯罪事實所憑之證據，雖不以
    直接證據為限，間接證據亦包括在內；然而無論直接或間接
    證據，其為訴訟上之證明，須於通常一般之人均不致有所懷
    疑，而得確信其為真實之程度者，始得據為有罪之認定，倘
    其證明尚未達到此一程度，而有合理之懷疑存在時，即無從
    為有罪之認定；刑事訴訟法上所謂認定犯罪事實之證據，係
    指足以認定被告確有犯罪行為之積極證據而言，如未能發現
    相當證據或證據不足以證明，自不能以推測或擬制之方法，
    以為裁判基礎，此觀最高法院76年台上字第4986號、29年上
    字第3105號、40年台上字第86號判例意旨自明。
四、訊據被告就檢察官起訴之事實堅決否認，辯稱：當日站在圍
    牆上是要撿拾該處的木板供自家鴿舍之用，黃色塑膠袋、腳
    踏釘非自己所有，是怕莫名其妙被打才會逃跑等語。經查：
（一）被告僅站立於電線桿旁之圍牆，被告手上未持剪刀類物品
      等情，經證人乙○○證述明確；而本案被竊之電纜線係遭
      剪斷，無法徒手扯下等情，業據曾至現場之台電人員即證
      人丙○○到庭證述明確；另被告經警逮捕後，警方曾搜索
      現場及其周圍，並未發現有剪刀類物品，業據證人即逮捕
      被告之警員戊○○結證明確，復有其製作之職務報告書在
      可證，是被告在無剪刀類之工具情況下，是否有能力竊取
      本案之電纜線，即有可疑。
（二）再由現場照片觀之，台電所有之電線桿上既密集插有五支
      腳踏釘（見警卷第二十六頁下方照片），則被告足踩腳踏
      釘而攀爬電桿顯較站立於圍牆上再攀爬電桿容易，被告若
      係有意竊取電纜線，衡情當無捨此不為，而站立於與腳踏
      釘相反方向之圍牆上之理。
（三）又本案現場圍牆旁確實有堆放木板，木板下方並有茂密雜
      草覆蓋等情，有警卷照片二張可證（見警卷第二十六頁照
      片），是被告辯稱：我怕從地上走過去會踩到釘子，所以
      就站在圍牆上撿等語，尚可採信。
（四）另扣案之黃色塑膠袋（內有腳踏釘等物）為一般印有商店
      名稱之購物袋，極為普通常見，而證人乙○○僅曾見過該
      塑膠袋數秒鐘，無法就該塑膠袋上之文字等詳細記憶，故
      其所稱被告腳踏車上之黃色塑膠袋，尚難遽認即為扣案之
      黃色塑膠袋。
（五）再我國刑法係採被告無罪推定原則，被告否認犯行為其憲
      法所賦予辯護權之合法行使，扣案證物及證人甲○○、乙○○、戊○○既均無法證明被告確有著手剪斷電纜線之事
      實，檢察官既未另提出其他足以證明被告確有「著手」實
      行犯罪之「積極證據」，自難認已盡本件訴訟之舉證責任
      。
五、綜上所述，本件起訴檢察官所用以證明被告有起訴犯行之證
    據，於本件卷存證據資料內僅有證人乙○○、甲○○、戊○○之指述及扣案腳踏釘等物而已，而該3 證人並無法明確指
    認被告有「著手」實行竊盜之行為，業如前述，此外，別無
    其他積極補強證據足以證明起訴書所述犯行係與真實相符，
    本院自難單憑該3 證人無法確信之指述，而在別無其他積極
    證據補強下，逕認定被告有起訴檢察官所起訴之犯行甚明，
    本案既不能證明被告犯罪，核諸前揭說明，自應由本院為被
    告無罪之諭知。
據上論斷，應依刑事訴訟法第301 條第1 項，判決如主文。
本案經檢察官葉容芳到庭執行職務
中    華    民    國    94     年    8     月   30   日
                    刑事第六庭
                            審判長法  官    石家禎
                                  法  官    許心
                                  法  官    林家聖
以上正本證明與原本無異。
如不服本判決應於收受本判決送達後十日內向本院提出上訴書狀
，其未敘述上訴理由者，並得於提起上訴後十日內向本院補提理
由書狀（均須按他造當事人之人數附繕本）「切勿逕送上級法院
」
                                   書記官   林鴻仁
中    華    民    國    94     年    8     月   30   日
